臺灣臺北地方法院民事判決
111年度簡上字第6號
上  訴  人  張弘毅
被  上訴人  周鼎國
上列當事人間請求侵權行為損害賠償事件，上訴人對於民國110
年8月25日本院臺北簡易庭110年度北簡字第6973號第一審判決提
起上訴，本院於111年4月1日言詞辯論終結，判決如下：
    主  文
上訴駁回。
第二審訴訟費用由上訴人負擔。
    事  實
一、被上訴人主張：上訴人自民國107年12月15日至108年1月5日
    止（具體日期詳如附表所示），登入臉書網站，未經被上訴
    人授權與同意，利用臉書帳號「Yi Hirota」，將被上訴人
    之照片張貼在臉書帳號「Kan Chi Hao」之動態貼文下方留
    言區，而盜用、重製並散布被上訴人之肖像達10次，嚴重侵
    害被上訴人之人格權，致被上訴人精神上受有痛苦，爰依民
    法第18條、第184條第1項前段、第195條第1項規定，請求上
    訴人賠償精神慰撫金新臺幣（下同）50萬元等語（原審判命
    上訴人應給付被上訴人10萬元，駁回被上訴人其餘請求，上
    訴人就其敗訴部分提起本件上訴，被上訴人就其敗訴部分則
    未聲明不服，該部分業已確定而不在本院審理範圍），並聲
    明：上訴駁回。
二、上訴人則答辯以：上訴人固不否認有自107年12月15日至108
    年1月5日止，未經被上訴人同意，於臉書上張貼被上訴人照
    片之行為（具體張貼日期及張貼內容詳如附表所示），然被
    上訴人對上訴人提起之刑事妨害名譽告訴案件，業經臺灣臺
    北地方檢察署檢察官以109年度偵字第10626號為不起訴處分
    ，復經臺灣高等檢察署以110年度上聲議字第8091號處分書
    駁回再議之聲請，足見上訴人並未侵害被上訴人之人格權，
    被上訴人亦未受有損害，被上訴人自不得向上訴人請求損害
    賠償，且上訴人長期入不敷出，原審判命上訴人給付10萬元
    ，上訴人實無力負擔等語，並聲明：㈠原判決不利於上訴人
    部分廢棄。㈡上開廢棄部分，被上訴人在第一審之訴駁回。 
三、經查，被上訴人主張上訴人有於如附表所示之日期，登入臉
    書網站，未經被上訴人同意，利用臉書帳號「Yi Hirota」
    ，將被上訴人之照片張貼在臉書帳號「Kan Chi Hao」之動
    態貼文下方留言區等事實，業據被上訴人提出臉書網站頁面
    截圖為證（見原審卷第17頁至第35頁），復為上訴人所不爭
    執（見原審卷第72頁、本院卷第110頁），是此部分事實，
    堪信為真。至被上訴人主張上訴人上開行為不法侵害其人格
    權，上訴人依民法第18條、第184條第1項前段、第195條第1
    項規定，應賠償被上訴人精神慰撫金乙節，則為上訴人所否
    認，並以前詞置辯，是以，本件所應審究之爭點為：上訴人
    應否負侵權行為損害賠償責任?如是，原審判命給付之精神
    慰撫金10萬元是否適當？ 
四、本院之判斷：　　
  ㈠按人格權受侵害時，得請求法院除去其侵害；有受侵害之虞
    時，得請求防止之；前項情形，以法律有特別規定者為限，
    得請求損害賠償或慰撫金；因故意或過失，不法侵害他人之
    權利者，負損害賠償責任；不法侵害他人之身體、健康、名
    譽、自由、信用、隱私、貞操，或不法侵害其他人格法益而
    情節重大者，被害人雖非財產上之損害，亦得請求賠償相當
    之金額，民法第18條、第184條第1項前段、第195條第1項前
    段分別定有明文。又肖像為個人形象及個性之表現，應屬重
    要人格權之一，是以民法第195條第1項前段所謂「其他人格
    法益」自應包括肖像權在內；且肖像權係個人對於其肖像是
    否公開之自主權利，從而，未經他人同意，擅自使用他人照
    片之行為，自構成對肖像權之侵害。次按侵害肖像權之侵權
    行為，須以行為人有違法性、歸責性，並不法行為與損害賠
    償間有相當因果關係，始能成立。其違法性之判斷，應依法
    益權衡原則及比例原則，就其刊登之目的、方式、態樣與公
    共利益加以衡量，並審酌其有無超過目的而濫用個人肖像權
    之情事，視其客觀上已否違反現行法秩序所規範之價值標準
    而定（最高法院105年度台上字第1895號判決意旨參照）。
　㈡上訴人既不爭執有於如附表所示之日期，利用臉書帳號「Yi 
    Hirota」，將被上訴人之照片張貼在臉書帳號「Kan Chi Ha
    o」之動態貼文下方留言區之事實，且觀諸被上訴人所提出
    臉書網站頁面截圖（見原審卷第17頁至第35頁），上訴人所
    張貼之照片均為被上訴人正面、臉部清晰之照片，上訴人並
    於張貼照片之同時，發表如附表「上訴人同時刊登之言論內
    容」欄所示語意輕蔑、無關公益之文句，上訴人亦於本院11
    1年2月9日準備程序期日自陳：伊係因為朋友在臉書上遭被
    上訴人調侃在先，伊就在朋友的臉書上一樣調侃被上訴人，
    並張貼被上訴人之照片等語（見本院卷第110頁），足認上
    訴人刊登照片之目的顯與公共利益無涉，純係出於嘲笑、戲
    弄之意味。是以，由上訴人刊登之目的、方式、態樣以觀，
    上訴人顯非出於正當目的而使用被上訴人肖像，再衡以網路
    散播之力量無遠弗屆，上訴人未經被上訴人同意，擅自將被
    上訴人之照片張貼在公開網頁，應認確有侵害被上訴人之肖
    像權而情節重大。至上訴人雖辯稱被上訴人對其提起之刑事
    妨害名譽告訴案件業經檢察官為不起訴確定，可見其並未侵
    害被上訴人之人格權，被上訴人亦未受有損害云云，並提出
    臺灣臺北地方檢察署檢察官109年度偵字第10626號不起訴處
    分書、臺灣高等檢察署110年度上聲議字第8091號處分書為
    憑（見本院卷第73頁至第87頁、第93頁至第105頁），然上
    開處分書係就上訴人於108年3月7日至同年9月9日間在臉書
    之留言內容有無涉嫌誹謗、公然侮辱等犯行為偵查，與本件
    乃係上訴人於107年12月15日至108年1月5日侵害被上訴人肖
    像權實屬不同之行為事實，故上訴人上開所辯，自非有據。
    從而，上訴人未經被上訴人授權與同意，將被上訴人之照片
    張貼在臉書網頁，應屬故意不法侵害被上訴人之肖像權而情
    節重大，則被上訴人依民法第18條、第184條第1項前段、第
    195條第1項前段規定，請求上訴人負侵權行為損害賠償責任
    ，核屬有據。
　㈢另按不法侵害他人之人格權，被害人受有非財產上損害，請
    求加害人賠償相當金額之慰撫金時，法院對於慰撫金之量定
    ，應斟酌實際加害情形、所造成之影響、被害人所受精神上
    痛苦之程度、雙方之身分、地位、經濟狀況及其他各種情形
    ，以核定相當之數額（最高法院47年台上字第1221號、51年
    台上字第223號裁判要旨參照）。查被上訴人係碩士畢業，
    從事行政工作，年收入約30至40萬元，上訴人則為高職畢業
    ，於工地打零工，年收入約20至30萬元，名下有不動產等情
    ，業據兩造陳明在卷（見原審卷第72頁），復有原審依職權
    調取兩造之稅務電子閘門財產所得調件明細表可稽（置於限
    閱卷內），茲審酌上開兩造之身分、地位、教育程度、經濟
    能力，與上訴人侵害程度、對被上訴人所造成之損害等一切
    情狀，認被上訴人得請求精神慰撫金10萬元，核屬適當。
五、綜上所述，本件被上訴人依民法第18條、第184條第1項前段
    、第195條第1項規定，請求上訴人給付10萬元，為有理由，
    應予准許。原審就上開應予准許部分所為上訴人敗訴之判決
    ，並依職權宣告假執行、免為假執行，經核並無違誤，應予
    維持。上訴意旨指摘原判決此部分不當，求予廢棄，為無理
    由，應予駁回。 
六、本件事證已臻明確，兩造其餘主張、陳述及所提之證據暨攻
    擊防禦方法，經本院斟酌後，核與本件判決結果不生影響，
    爰不一一論述，附此敘明。
七、據上論結，本件上訴為無理由，依民事訴訟法第436條之1第
    3項、第449條第1項、第78條，判決如主文。 
中　　華　　民　　國　　111 　年　　4 　　月　　15 　日
                 民事第五庭    審判長法　官　匡  偉
                                     法  官  楊承翰 
　　　　　　　　　　　　　　　　　   法　官　王唯怡
以上正本係照原本作成。
本判決不得上訴。
中　　華　　民　　國　　111 　年　　4 　　月　　15　　日
                                     書記官  鞠云彬
　　　　　　　　　　　　　　　　　　 
附表：
編號 張貼日期 張貼內容 上訴人同時刊登之言論內容  1. 107年12月15日 詳原審卷第17頁照片 此乃昭和台灣破啞酒瓶文學妖怪之父  2. 107年12月16日 詳原審卷第19頁照片 白痴！不過是華山的商業行為，季節也不對，外行裝B  3. 107年12月18日 詳原審卷第21頁照片 會交配出新的妖怪，有1000個  4. 107年12月19日 詳原審卷第23頁照片 我記得越南小吃店有小白（妹），只是它去不起  5. 107年12月25日 詳原審卷第25頁照片 有本事就證明你比我強！我的矛盾連結力是你的1000倍，而且打從娘胎到現在從沒硬過（桿硬是肛門在硬），不要只會酸言酸語。  6. 107年12月29日 詳原審卷第27頁照片 有本事就證明你比我強，我隨時都有1000張偷來的照片可用，不要只會酸言酸語……  7. 107年12月31日 詳原審卷第29頁照片 無  8. 107年12月31日 詳原審卷第31頁照片 在哪，噓~~我不能說……  9. 108年1月1日 詳原審卷第33頁照片 有本事就證明你比我強，我隨時都有1000張偷來的長輩圖可用，還可以隔空交配，不要只會酸言酸語 10. 108年1月5日 詳原審卷第35頁照片 繡花針進的去，口袋裡的錢（硬幣）出的來，鼎國沒發財。